【裁判字號】    97,交聲,1425
【裁判日期】    971231
【裁判案由】    違反道路交通管理處罰條例聲明異議
【裁判全文】
臺灣桃園地方法院交通事件裁定        97年度交聲字第1425號
原處分機關  交通部公路總局新竹區監理所
異  議  人
即受處分人  甲○○
上列異議人即受處分人因違反道路交通管理處罰條例案件，對於
交通部公路總局新竹區監理所民國97年8 月1 日桃監裁字第裁52
-Z00000000號違反道路交通管理事件裁決處分，聲明異議，本院
裁定如下：
    主  文
異議駁回。
    理  由
一、原處分意旨略以：異議人即受處分人甲○○所有車牌號碼68
    59- MQ號之自用小客車於民國97年5 月16日晚間7 時34分許
    行經國道三號安坑交流道出口匝道，因違規行駛路肩，且拒
    絕停車接受稽查而逃逸，而為內政部警政署國道公路警察局
    第九警察隊執勤員警舉發，經本機關查明無誤，依道路交通
    管理處罰條例第33條第1 項第9 款、第60條第1 項之規定，
    於97年8 月1 日以桃監裁罰字第裁52-Z00000000號分別裁處
    異議人罰鍰新臺幣（下同）4,000 元及3,000 元（共7,000
    元），並依同條例第63條規定各記違規點數1 點（共2 點）
    。
二、聲明異議意旨略以：本件舉發僅憑員警值勤所見，而無照相
    採證，令異議人難以甘服，且異議人所駕駛車輛既未經攔查
    ，何來拒絕停車逃逸之事云云。
三、按汽車行駛高速公路，不得有在路肩上行駛行為；汽車行駛
    於高速公路，不遵使用限制、禁止、行車管制及管理事項之
    管制規則而有未依規定使用路肩者，處汽車駕駛人3,000 元
    以上6,000 元以下罰鍰；汽車駕駛人，駕駛汽車有違反本條
    例之行為，經交通勤務警察或依法令執行交通稽查任務人員
    制止時，不聽制止或拒絕停車接受稽查而逃逸者，除按各該
    條規定處罰外，處新臺幣3,000 元以上6,000 元以下罰鍰，
    高速公路及快速公路交通管制規則第9 條第1 項第2 款、道
    路交通管理處罰條例第33條第1 項第9 款、第60條分別定有
    明文。
四、經查，異議人所有車牌號號6859-MQ 號之自用小客車於97年
    5 月16日晚間7 時34分許行經國道三號安坑交流道出口匝道
    之事實，異議人固不否認，並有舉發通知單、違反道路交通
    管理事件裁決書附卷可憑。異議人雖辯稱其當時未行駛路肩
    ，亦未見警攔查。然據證人即舉發員警鄧永立到庭證稱：當
    時安坑交流道之車流量很大，已經嚴重回堵，且有很多駕駛
    人違規行駛路肩，因此我們警車就停在安坑交流道出口的匝
    道外側路肩，當時我站立於警車後，面對來車，我看到距我
    約15至20公尺之異議人車輛自路肩駛來，隨即鳴笛及使用指
    揮棒指揮攔停，詎料異議人竟立刻由路肩閃到外側車道，我
    就跑到他車輛的前方擋他，當時交流道下是紅燈，所以異議
    人的車是停下來的，後來車流開始動，異議人又繼續往內側
    車道閃，我繼續用手拍打異議人車輛的右前擋風玻璃及右前
    車窗，但他還是沒有理會，繼續往安康路二段開走，因為我
    們規定不能追車，而且當時車很多，所以我們並沒有繼續追
    ，但他在路肩過來時我就看到他的車號，之後在他正前方看
    得更清楚，他在轉到內側車道時，我在看他車尾的車牌，與
    車頭前方之牌號相符，我在記下他車之廠牌及顏色，隨即以
    無線電聯絡我們值班通報，並予值班台核對我所記下的車號
    、車型及顏色是否相符等語（本院97年10月8 日訊問筆錄）
    。而鄧永立任職於國道公路警察局第九警察大隊木柵分隊，
    當日係依法執行勤務，與異議人或汽車所有人間既不相識亦
    無仇怨，自無可能有何惡意誣指使己身陷偽證重罪之理。且
    依證人所述當日舉發經過，其追趕該車已至身旁並拍打車窗
    示意停車，並經記下車號、車型與顏色經聯絡勤指中心核對
    無誤後始為舉發，亦有卷附國道公路警察局第九警察隊木柵
    分隊逕行舉發案件登記表1 紙可稽，復參酌證人能就該車穿
    梭車陣閃避員警取締，嗣並右轉安康路二段逃逸之經過情節
    鉅細靡遺地描述，顯見證人對事發經過確有深刻之印象及清
    悉之記憶，且查無任何積極證據足以證明證人上開供述係屬
    虛偽，亦無足以令人顯信其供述為不可採之品性證據或前科
    證據存在，是上開證人所述當時異議人違規行駛路肩及見警
    隨即逃逸之情節，應屬可信。又警員取締交通違規事件，其
    以科學儀器照相採證者，固然足據為交通違規事實之證明，
    惟就囿於當場舉發而未以科學儀器照相採證，甚或礙於手動
    照相所需之時間限制而未能即時拍攝違規情節者，立法者亦
    未明文限制或排除「舉發警員目睹、耳聞」之證據能力，或
    其證述內容對於違規事實之證明力，此觀立法者再以明文立
    法方式，容認執行交通稽查之員警「當場攔截製單舉發」，
    暨「當場攔截製單舉發」俱乏相類於「逕行舉發」之採證限
    制（例如，必須以「科學儀器照相採證」等）自明（道路交
    通管理處罰條例第7 條、第7 條之2 規定參照），異議人以
    「無違規採證照片」作為爭執，自非有據。綜合上述，本件
    異議人斯時確有行駛路肩經員警攔停後，不服取締稽查而逃
    逸之違規行為，至堪認定，自應依法裁罰。
五、原處分機關以異議人有前揭違規事實，依道路交通管理處罰
    條例第33條第1 項第9 款、第60條第1 項、違反道路交通管
    理事件統一裁罰基準表之規定，就異議人違規行駛路肩、不
    服員警取締之違規事實，分別裁處罰鍰4,000 元及3,000 元
    （共7,000 元），並依同條例第63條規定各記違規點數1 點
    （共2 點），核無違誤。本件異議人之異議為無理由，應予
    駁回。
六、據上論斷，依道路交通案件處理辦法第19條，裁定如主文。
中    華    民    國    97    年    12    月    31    日
                      交通法庭  法  官  紀凱峰
以上正本證明與原本無異。
如不服本裁定，應於裁定送達後5 日內向本院提出抗告狀。
                                書記官  高文靜
中    華    民    國    98    年    1     月    6     日


司法院資訊處製作；財團法人民間司法改革基金會備份。
